【裁判字號】    97,交抗,409
【裁判日期】    970417
【裁判案由】    違反道路交通管理處罰條例
【裁判全文】
臺灣高等法院交通事件裁定             97年度交抗字第409號
抗  告  人
即受處分人  甲○○
上列抗告人因違反道路交通管理處罰條例案件，不服臺灣板橋地
方法院，中華民國97年3 月11日所為裁定（96年度交聲字第1828
號），提起抗告，本院裁定如下：
    主  文
抗告駁回。
    理  由
一、原處分意旨略以：異議人即受處分人甲○○於民國96年9月2
    2日10時50分許，駕駛6B-7346號自小客車，行經雲林縣虎尾
    鎮○○○○路興中段時，因有「駕車行經有燈光號誌管制之交
    岔路口闖紅燈」之違規情形，為雲林縣警察局虎尾分局員警
    當場攔停，以雲警交字第KAD054455 號舉發通知單掣單舉發
    ，嗣原處分機關依道路交通管理處罰條例第53條第1 項、第
    63條第1項第3款（裁決書漏載第1項第3款）規定，裁處罰鍰
    新臺幣（下同）2,700元，並記違規點數3點。
二、異議意旨略以：並無闖紅燈動機，且警方取締地點距違規路
    口遠達60公尺、取締方式係利用對向紅綠燈，判斷有誤，爰
    請求撤銷免罰。
三、原裁定以：按汽車駕駛人，行經有燈光號誌管制之交岔路口
    闖紅燈者，處1,800元以上5,400元以下罰鍰，道路交通管理
    處罰條例第53條第1 項定有明文。又汽車駕駛人違反本條例
    第53條規定者，除依原條款處罰鍰外，並予記違規點數3 點
    ，同條例第63條第1項第3款亦有明定。次按當場舉發者，應
    填駕駛人或行為人姓名、性別、出生年月日、地址、身分證
    統一編號及車主姓名、地址、車牌號碼、車輛種類。被查獲
    之駕駛人或行為人為受處分人時，應將該通知單填記後交付
    該行為人簽名或蓋章收受之；拒絕簽章者，並記明其事由，
    視為已收受，違反道路交通管理事件統一裁罰基準及處理細
    則第11條第1項第1款亦有明文。經查：異議人固不否認於96
    年9月22日10時50分許，駕駛6B-7346號自小客車，行經雲林
    縣虎尾鎮○○○○路興中段之事實，惟否認違規。然異議人上
    開違規行為，業經原舉發單位函覆略以：「員警2 人皆親眼
    目睹台端駕駛6B-7346 號車闖紅燈，執勤員警乃當場鳴笛並
    用旗幟指揮攔停舉發，經查舉發時該路口紅、綠燈運轉正常
    ，且警方於紅燈亮起5 秒後才行取締，並無台端所訴警方選
    擇性辦案舉發」，並經舉發警員陳彥儒於原審證稱：當時目
    測就看到異議人闖紅燈，當時站在檳榔攤民房的地方執勤，
    異議人之行向是從惠來厝往虎尾鎮方向行駛，我有看到闖越
    路口紅燈，我攔停的時候，他說他是黃燈的時候過來的，可
    是我看到他就是闖紅燈過來。異議人前面那婦女也是告發闖
    紅燈，她有叫二崙鄉民防義警來關說，我也是照開闖紅燈，
    我不是看到對向的燈號，是直接目測看到異議人闖紅燈，他
    的車是跟在農用車後面，我目測異議人就是有闖紅燈等語。
    雖異議人到庭辯稱：當時攔我下來是另外一名警員，證人當
    時是在開婦人的違規單，在爭執，他既然在爭吵，應該沒有
    看到我的車子有闖紅燈，我根本沒有闖紅燈，我前面有一輛
    農用的車子，我跟著後面慢慢走，經過綠燈的時候燈號變黃
    燈，我就繼續往前開，證人所站的位置很遠等語。惟證人陳
    彥儒於原審證稱：婦人當時我攔下來，正在開單時候，我另
    外一位學長也在旁邊，我又看到異議人闖紅燈，我學長把他
    攔下來的，農用車子經過的時候，燈號還沒有變換，異議人
    的車子切進主幹道的時候燈號已經變換了等語。舉發警員明
    確證述目睹異議人確有於上開時地闖紅燈等情，並針對異議
    人所舉疑義予以詳盡說明。按燈光號誌之違反，其所需之舉
    證狀態稍縱即逝，除設有感應照相之路口外，事後無法還原
    現場狀態，職是，舉發當時現場之值勤員警自屬交通事件之
    重要證人。而依庭呈現場照片，舉發員警陳彥儒當時執勤所
    處位置，週遭視線上亦應無窒礙，原審審酌一般員警之專業
    訓練而言，對於該等職務上事項之觀察程度自遠較一般人更
    為敏銳，誤判之可能性極低。復參酌員警執行公務時，本身
    即受有行政懲處責任之監督，其到庭具結作證，更係以刑事
    責任擔保其證言之真實性，本件舉發員警既已到庭證述如上
    ，且與異議人素不相識，彼此間亦無任何嫌隙，當不至甘冒
    涉犯偽證罪之風險，蓄意構陷異議人。異議人既未就執勤員
    警之舉發有誤提出相關證據以供調查，原審經查亦無任何證
    據足資證明警員有捏造事實違法取締之情事，則執勤員警本
    其維護交通秩序、安全職責所為之舉發，自應受到合法、正
    確之推定。則原處分機關援引道路交通管理處罰條例第53條
    第1項、第63條第1項第3款規定，裁處異議人罰鍰2,700元，
    並記違規點數3點，於法核無不合，本件聲明異議為無理由
    ，應予駁回。經核並無違誤。
四、受處分人抗告意旨略以：當時經過雲林縣虎尾鎮○○○路興中
    段路口停止線，號誌由綠燈轉黃燈，受處分人正在十字路口
    上，若未繼續前行則違反交通規則，因而駕車與前面之農用
    車一起經過路口，後至60公尺外始遭警員以闖紅燈舉發，當
    地地形特殊，警員所在位置無法目視路口情形，僅根據對向
    紅綠燈做判斷，忽略黃燈轉紅燈之瞬間情形，且無科學或客
    觀證據佐證受處分人闖紅燈，原審未詳加調查即認受處分人
    闖紅燈，顯有不當。
五、經查：受處分人於96年9月22日10時50分許，駕駛6B-7346號
    自小客車，行經雲林縣虎尾鎮○○○○路興中段時，闖越紅燈
    ，為警員陳彥儒當場攔停舉發；而依現場照片所示，警員執
    勤所處位置週遭視線，並無窒礙，自能清楚看見號誌狀況，
    且警員與受處分人素不相識，當無甘冒偽證罪風險，構陷受
    處分人違規之必要，證人陳彥儒於原審指證受處分人違規行
    為，自屬可信。受處分人確有闖越紅燈之違規事實，業據原
    裁定詳載理由依據。受處分人以警員所站位置距離路口60公
    尺，無法看清號誌，已無可採。再警員陳彥儒於原審證稱：
    受處分人前面那婦女也是告發闖紅燈等語；受處分人於原審
    亦坦承：警員陳彥儒當時在開婦人違規單，在爭執，另外一
    個警員把我攔下等語。則警員陳彥儒執勤位置既能目睹受處
    分人前面車輛有闖越紅燈，自能清楚看見該處路口號誌，當
    無誤認受處分人違規之可能。受處分人抗告，猶指警員無法
    看清號誌，否認有闖越紅燈，並指摘原裁定不當，為無理由
    ，應予駁回。
據上論結，應依道路交通案件處理辦法第26條，刑事訴訟法第41
2條，裁定如主文。
中    華    民    國    97    年    4     月    17    日
            刑事第四庭    審判長法  官  沈宜生
                                法  官  周煙平
                                法  官  陳國文
以上正本證明與原本無異。
不得再抗告。
                                書記官  楊麗娟
中    華    民    國    97    年    4     月    17    日


司法院資訊處製作；財團法人民間司法改革基金會備份。
